臺灣高等法院刑事判決
111年度上訴字第660號
上  訴  人  
即  被  告  洪賢龍


選任辯護人  游文華律師(法律扶助)
上列上訴人因違反毒品危害防制條例案件，不服臺灣新北地方法
院110年度訴字第654號，中華民國111年1月6日第一審判決（起
訴案號：臺灣新北地方檢察署110年度偵字第8708號、第10358號
），提起上訴，本院判決如下：
    主  文
原判決撤銷。
洪賢龍犯如附表「本院罪名、宣告刑及沒收」欄所示之罪，各處
如附表「本院罪名、宣告刑及沒收」欄所示之刑及沒收。應執行
有期徒刑陸年陸月。
    事  實
一、洪賢龍明知甲基安非他命係毒品危害防制條例第2條第2項第
    2款所列管之第二級毒品，非經許可，不得販賣、持有，竟
    分別基於販賣第二級毒品以牟利之犯意，於附表所示時間、
    地點，各販賣第二級毒品甲基安非他命與魏進聰、周立耀（
    時間、地點及方式均詳如附表所示）。嗣經警循線聲請臺灣
    新北地方法院核准執行通訊監察，復持臺灣新北地方法院核
    准之搜索票，於民國110年3月3日下午4時42分許，在洪賢龍
    位於新北市○○區○○路00巷00號2樓住處執行搜索，扣得洪賢
    龍所有聯繫販賣甲基安非他命使用之三星手機1支（含門號0
    000000000號SIM卡1張），始悉上情。
二、案經臺北市政府警察局內湖分局移請臺灣新北地方檢察署檢
    察官偵查起訴。
    理  由
一、證據能力部分：
    本案據以認定上訴人即被告洪賢龍（下稱被告）犯罪之供述
    證據，公訴人、被告及其辯護人在本院言詞辯論終結前，均
    未聲明異議，復經本院審酌認該等證據之作成無違法、不當
    或顯不可信之情況，而非供述證據亦非公務員違背法定程序
    所取得，依刑事訴訟法第159 條之5、第158 條之4 反面解
    釋，均有證據能力。
二、認定犯罪事實所憑之證據及理由：
  ㈠訊據被告固坦承其以新臺幣（下同）2萬2000元購入甲基安非
    他命半兩約17.5公克，於附表編號1所示時間、地點，交付
    魏進聰甲基安非他命0.5公克並收取玉佩，於附表編號2所示
    時間、地點，交付魏進聰甲基安非他命0.5公克並收取金錢
    ，於附表編號3所示時間、地點，交付魏進聰甲基安非他命0
    .3公克，魏進聰賒帳1000元，於附表編號4所示時間、地點
    ，交付魏進聰甲基安非他命0.5公克並收取金錢，於附表編
    號5所示時間、地點，交付周立耀甲基安非他命並收取2000
    元之事實，惟矢口否認有何販賣第二級毒品之犯行，辯稱：
    其無營利意圖，附表編號2、4部分之金額均為500元並非100
    0元，附表編號5部分交付之數量為2公克並非1公克云云。辯
    護人之辯護意旨略以：被告與證人魏進聰、周立耀所證述之
    金額、數量均甚有出入，實不能僅取被告片面供述作為論據
    ，被告所為本件交付毒品行為僅構成轉讓甲基安非他命等語
    。
　㈡被告以2萬2000元價格購入甲基安非他命約17.5公克，於附表
    編號1所示時間、地點，交付魏進聰甲基安非他命0.5公克並
    收取玉佩，於附表編號2所示時間、地點，交付魏進聰甲基
    安非他命0.5公克並收取金錢，於附表編號3所示時間、地點
    ，交付魏進聰甲基安非他命0.3公克，魏進聰賒帳1000元，
    於附表編號4所示時間、地點，交付魏進聰甲基安非他命0.5
    公克並收取金錢，於附表編號5所示時間、地點，交付周立
    耀甲基安非他命並收取2000元之事實，業據被告於偵查、原
    審及本院審理時均坦承不諱，核與證人魏進聰、周立耀於警
    詢、偵查及本院審理時證述之情節相符（見偵卷第42頁、第
    48頁至第53頁、第56頁、第81頁至第84頁、第218頁、第219
    頁、第229頁、第230頁，本院卷第109-122頁），並有通聯
    調閱查詢單1紙、扣案手機照片6張、通訊監察譯文1份、臺
    灣新北地方法院搜索票1紙、臺北市政府警察局內湖分局搜
    索扣押筆錄、扣押物品目錄表、臺灣新北地方法院109年聲
    監續字第000000號、109年聲監續字第000000號、109年聲監
    續字第000000號、110年聲監續字第000000號通訊監察書暨
    電話附表各1份可查（見他卷第63頁、第149頁、第151頁、
    第153頁、偵卷第92頁至第94頁、第101頁、第121頁至第128
    頁、第147頁、第148頁、第151頁至第156頁），且扣有三星
    手機1支（含門號0000000000號SIM卡1張）可資佐證，應堪
    認定。
　㈢被告於附表編號2、4部分收取之金額均為1000元之事實，業
    據證人魏進聰於警詢時證述：附表編號2部分交易金額為150
    0元，附表編號4部分買了2000元（見偵卷第50頁、第53頁）
    ，復於偵查中證述：附表編號2部分買了1500元或2000元，
    附表編號4部分買了2000元（見偵卷第229頁），再於本院審
    理時證述：交易金額差不多1000元（見本院卷第116頁），
    核與被告於偵查及原審自承：附表編號2、4之犯行所收取之
    金額均為1000元等情（見偵卷第236頁，原審卷第119頁）大
    致相符，應堪認定。至被告於本院審理時始空言翻異前詞辯
    稱收取金額僅為500元云云，無證據可資佐證，且與證人魏
    進聰歷次證述之金額顯然有異，被告之辯解顯係卸免其無營
    利意圖之說法，難以採信。
　㈣被告於附表編號5部分交付毒品之重量為1公克之事實，業據
    證人周立耀於本院審理時證稱：我跟被告買一個，一個就是
    1公克，1克價格2000元，多一點點部分是現場試用等語明確
    （見本院卷第109-113頁），核與被告於警詢、偵查及原審
    歷次供述：附表編號5交付毒品重量為1公克收取2000元等情
    （見偵卷第32頁、第237頁，原審卷第119頁）相符，堪以認
    定被告此次交付毒品應為1公克。至被告於本院審理時始空
    言翻異前詞辯稱交付重量為2公克云云，無證據可資佐證，
    顯然係辯解其無營利意圖之卸責說法，難以採信。
  ㈤另被告辯稱其無營利意圖，僅構成轉讓第二級毒品云云。然
    被告係以2萬2000元購買重約17.5公克之甲基安非他命，此
    經被告於警詢及原審審理時陳述明確（見偵卷第35頁、原審
    卷第119頁），則其如附表編號2至4所示以0.5公克1000元、
    編號5所示以1公克2000元之價格販售甲基安非他命，確係出
    於營利之意圖，至為灼然。且販賣第二級毒品甲基安非他命
    係違法行為，非可隨意公然為之，復無公定價格，且可任意
    增減分裝之份量。而每次買賣之價量，可能隨時依雙方關係
    深淺、資力、需求量及對行情之認知、來源是否充裕、查緝
    鬆嚴、購買者被查獲時供述購買對象之可能風險評估等因素
    ，機動調整，非可一概而論。況被查獲之販賣毒品嫌疑者，
    為求獲得較輕刑罰，亦多有為拉高購入價格之虛偽供述或隱
    瞞其有從中剋扣毒品取利之作為。復觀以近來政府為杜絕毒
    品氾濫，對於查緝施用及販賣毒品之工作，無不嚴加執行。
    販賣毒品罪又係重罪，苟無利可圖，衡情一般持有毒品之人
    當無甘冒被查緝法辦遭判重刑之危險，出售交付毒品於他人
    。職是之故，縱未確切查得販賣賺取之實際價差或量差，但
    除別有事證，足認係按同一價格委買轉讓或無償贈與，確未
    牟利外，尚難執此認非法販賣之事證有所不足，致知過坦承
    者難辭重典，飾詞否認者反得逞僥倖，有失情理之平。被告
    如附表編號1所示，既同意魏進聰以價值不詳之玉珮抵扣甲
    基安非他命價金，並因而取得玉珮1個，亦堪認其確係出於
    營利之意圖。
  ㈥綜上，被告基於營利之意圖，交付甲基安非他命予他人並收
    取金錢，所為自構成販賣第二級毒品犯行。被告於本院始翻
    異前詞，顯係卸責之詞，不足採信。本案事證已臻明確，被
    告犯行均堪以認定，俱應依法論科。
三、論罪科刑
  ㈠按甲基安非他命係毒品危害防制條例第2 條第2 項第2 款所
    明定列管之第二級毒品。是核被告所為，均係犯毒品危害防
    制條例第4 條第2 項之販賣第二級毒品罪，共5罪。
  ㈡被告販賣甲基安非他命前持有甲基安非他命之低度行為，均
    為其販賣甲基安非他命之高度行為所吸收，均不另論罪。
  ㈢被告所犯上開5 罪間，犯意各別，行為互殊，應予分論併罰
    。
  ㈣減輕事由
　1.本案無毒品危害防制條例第17條第2項
　　查被告於偵查及原審審判時，雖就其販賣甲基安非他命與魏
    進聰、周立耀等犯行自白犯罪，然被告於本院審理時卻翻異
    前詞否認犯行，已不符合歷次審判中均自白之要件，無法依
    毒品危害防制條例第17條第2 項規定，減輕其刑。
  2.本案無毒品危害防制條例第17條第1項減輕事由
　　被告供述綽號「阿樂」之人為其毒品來源，惟經警調閱毒品
    交易時間影像及比對帳戶使用人，仍無法確定「阿樂」真實
    年籍姓名，故無法因被告供述而查獲其他正犯或共犯一情，
    有臺北市政府警察局內湖分局110年12月2日北市警內分刑字
    第0000000000號函可查（見原審卷第107頁）。從而，本案
    並無因被告供出毒品來源，因而查獲其他正犯或共犯，自無
    從依毒品危害防制條例第17條第1項規定減輕或免除其刑。
  3.本案應有刑法第59條減輕事由
　  被告本件經查獲販賣第二級毒品甲基安非他命之次數及金額
    仍屬有限，而販賣第二級毒品之法定刑為「處無期徒刑或十
    年以上有期徒刑，得併科新臺幣一千五百萬元以下罰金」，
    然同為販賣毒品之人，其原因動機不一，犯罪情節未必盡同
    ，或有大盤毒梟者，亦有中、小盤之分，甚或僅止於吸毒者
    友儕間為求互通有無之有償轉讓者亦有之，其販賣行為所造
    成危害社會之程度自屬有異，法律科處此類犯罪，所設之法
    定最低本刑不可謂不重，於此情形，倘依其情狀處以有期徒
    刑，即足以懲儆，並可達防衛社會之目的者，自非不可依客
    觀之犯行與主觀之惡性二者加以考量其情狀，是否有可憫恕
    之處刑，以符合罪刑相當原則，據此，審酌被告所販賣第二
    級毒品之次數為5次，且販賣數量甚微，販賣所得獲利不多
    ，販賣對象僅2人，為其相識之友人，與多次、大量出售第
    二級毒品，賺取巨額價差者，尚屬有別，其以情節論，惡性
    容非重大不赦，若就販賣第二級毒品科處最輕本刑尚嫌過重
    ，實屬情輕法重而有堪資憫恕之處，爰就被告如附表編號1
    至5所示販賣第二級毒品犯行，均依刑法第59條規定酌量減
    輕其刑。
四、撤銷改判部分：　
　㈠原審認被告犯行事證明確，予以論罪科刑，固非無見。惟查
    ：1.原審未及審酌被告於本院審理時否認犯行，已不符合毒
    品危害防制條例第17條第2 項歷次審判中均自白之減刑要件
    ，而依該條項規定減輕其刑，容有未洽；2.本件已無毒品危
    害防制條例第17條第2 項減刑之適用，原審未及審酌本案應
    有刑法第59條減輕事由，亦有未當。被告上訴主張其無營利
    意圖而否認犯行，為無理由，然原判決既有前開可議之處，
    應由本院就原判決所處之刑及應執行刑部分撤銷改判。
  ㈡爰以行為人之責任為基礎，審酌被告無視政府推動之禁毒政
    策，多次販賣第二級毒品與他人，戕害國民身心健康，並破
    壞社會治安，所為誠屬不該；惟審酌其販賣毒品之對象為魏
    進聰、周立耀2人，次數及金額非鉅，並兼衡其犯罪之動機
    、目的、手段、品行，及犯後先坦承犯行再否認犯行之僥倖
    態度，自陳為國中畢業之智識程度，之前從事水電工，月收
    入約6 、7 萬，未婚，無小孩，無人需其扶養等一切情狀，
    分別量處如附表「本院罪名、宣告刑及沒收」欄所示之刑。
    復依刑法第51條第5款所定之外部性界限，適用量刑之限制
    加重原則，並為貫徹量刑公平正義之理念，考量被告所犯販
    賣毒品之對象共2人，次數為5次，犯罪所得非鉅，各次販賣
    毒品之方式與態樣並無二致，犯罪類型之同質性較高，復按
    諸比例原則、平等原則、罪刑相當原則、重複評價禁止原則
    等要求，就本案整體犯罪之非難評價、各行為所侵害法益之
    非專屬性，且具同質性、密切性，暨斟酌被告犯罪行為之不
    法與罪責程度、對其施以矯正之必要性，且為適度反應罪之
    嚴重性及貫徹刑法公平正義之理念，依法酌定被告就附表所
    示各罪所處之刑，合併定其應執行有期徒刑6年6月，以示懲
    儆。
  ㈢沒收 
  1.扣案之門號0000000000號手機1支，為被告與魏進聰、周立
    耀聯繫本案毒品交易所用之物，業經認定如前，不問屬於犯
    罪行為人與否，應依毒品危害防制條例第19條第1項規定宣
    告沒收之。
  2.犯罪所得
　　被告如附表所示，販賣甲基安非他命之犯罪所得各為玉珮1
    個（編號1）、現金1,000元（編號2、4）、現金2,000元（
    編號5），雖均未扣案，然無不予宣告沒收事由，應依刑法
    第38條之1第1項前段、第3項規定宣告沒收之，於全部或一
    部不能沒收或不宜執行沒收時，追徵其價額。至附表編號3
    部分，魏進聰尚未給付被告價金1,000元，此經被告於偵訊
    時供陳明確（見偵卷第237頁），核與證人魏進聰於偵訊時
    證述情節相符（見偵卷第229頁），被告此部分尚未取得犯
    罪所得，爰不為此部分犯罪所得之沒收。
  3.至扣案之甲基安非他命7袋、分裝勺2支、分裝袋1批、吸食
    器2組、電子磅秤1台，被告否認與本案販賣第二級毒品有關
    （見偵卷第10頁、原審卷第118頁），本案亦無證據證明上
    開物品為被告販賣第二級毒品所剩餘之毒品或所使用之物，
    爰均不為沒收銷燬或沒收之宣告。檢察官就扣案之甲基安非
    他命7袋聲請沒收銷燬，應有誤會。
據上論斷，應依刑事訴訟法第369條第1項前段、第364條、第299
條第1項前段，判決如主文。
本案經檢察官簡群庭偵查起訴，檢察官羅松芳、黃和村到庭執行
職務。
中　　華　　民　　國　　111 　年　　6 　　月　　16　　日
                  刑事第十二庭  審判長法　官  陳如玲
                                      法　官  廖建瑜
                                      法　官  魏俊明
以上正本證明與原本無異。
如不服本判決，應於收受送達後20日內向本院提出上訴書狀，其
未敘述上訴之理由者並得於提起上訴後20日內向本院補提理由書
（均須按他造當事人之人數附繕本）「切勿逕送上級法院」。
                                      書記官  賴尚君
中　　華　　民　　國　　111 　年　　6 　　月　　16　　日
附錄：本案論罪科刑法條全文
毒品危害防制條例第4 條第2項
製造、運輸、販賣第二級毒品者，處無期徒刑或十年以上有期徒
刑，得併科新臺幣一千五百萬元以下罰金。

附表
編號 對象 時間 地點 方式 原審罪名、宣告刑與沒收 本院罪名、宣告刑與沒收 1 魏進聰 109年9月20日晚間7時6分後同日某時許 洪賢龍位於新北市○○區○○路00巷00號2樓住處 洪賢龍於109 年9 月20日下午4時10分許，以門號0000000000號行動電話與魏進聰之門號0000000000號行動電話聯繫，魏進聰向洪賢龍表示購買甲基安非他命之意，洪賢龍應允之，雙方因而達成買賣甲基安非他命之合意。嗣洪賢龍於左開時間、地點販賣重約0.5公克甲基安非他命1包與魏進聰，並向魏進聰收取1個玉佩抵充價金。 洪賢龍販賣第二級毒品，處有期徒刑伍年。扣案之三星手機壹支（含門號0000000000號SIM卡壹張）沒收之。未扣案犯罪所得玉珮壹個沒收之，於全部或一部不能沒收或不宜執行沒收時，追徵其價額。 洪賢龍販賣第二級毒品，處有期徒刑伍年捌月。扣案之三星手機壹支（含門號0000000000號SIM卡壹張）沒收之。未扣案犯罪所得玉珮壹個沒收之，於全部或一部不能沒收或不宜執行沒收時，追徵其價額。 2 同上 109年10月11日晚間7時15分後同日某時許 同上 魏進聰於同年10月11日晚間7時15分許，以前開門號行動電話與洪賢龍上開門號行動電話聯繫，約定見面進行甲基安非他命交易。嗣洪賢龍於左開時間、地點販賣重約0.5公克之甲基安非他命1包與魏進聰，並收取1,000元價金。 洪賢龍販賣第二級毒品，處有期徒刑伍年。扣案之三星手機壹支（含門號0000000000號SIM卡壹張）沒收之。未扣案犯罪所得新臺幣壹仟元沒收之，於全部或一部不能沒收或不宜執行沒收時，追徵其價額。 洪賢龍販賣第二級毒品，處有期徒刑伍年捌月。扣案之三星手機壹支（含門號0000000000號SIM卡壹張）沒收之。未扣案犯罪所得新臺幣壹仟元沒收之，於全部或一部不能沒收或不宜執行沒收時，追徵其價額。 3 同上 109年11月19日晚間8時17分後同日某時許 同上 魏進聰於同年11月19日晚間6時27分許，以前開門號行動電話與洪賢龍上開門號行動電話聯繫，魏進聰向洪賢龍表示賒買價值1,000元甲基安非他命之意，洪賢龍應允之，雙方因而達成買賣甲基安非他命之合意。嗣洪賢龍於左開時間、地點販賣重約0.3公克之甲基安非他命1包與魏進聰，並讓魏進聰賒帳。 洪賢龍販賣第二級毒品，處有期徒刑伍年。扣案之三星手機壹支（含門號0000000000號SIM卡壹張）沒收之。 洪賢龍販賣第二級毒品，處有期徒刑伍年捌月。扣案之三星手機壹支（含門號0000000000號SIM卡壹張）沒收之。 4 同上 110年1月16日晚間7時18分後同日某時許 新北市○○區○○路000號（起訴書誤載為南雅夜市） 魏進聰於110年1 月16日下午5時42分許，以前開門號行動電話與洪賢龍上開門號行動電話聯繫，約定見面進行甲基安非他命交易。嗣洪賢龍於左開時間、地點販賣重約0.5公克之甲基安非他命1包與魏進聰，並收取1,000元價金。 洪賢龍販賣第二級毒品，處有期徒刑伍年。扣案之三星手機壹支（含門號0000000000號SIM卡壹張）沒收之。未扣案犯罪所得新臺幣壹仟元沒收之，於全部或一部不能沒收或不宜執行沒收時，追徵其價額。 洪賢龍販賣第二級毒品，處有期徒刑伍年捌月。扣案之三星手機壹支（含門號0000000000號SIM卡壹張）沒收之。未扣案犯罪所得新臺幣壹仟元沒收之，於全部或一部不能沒收或不宜執行沒收時，追徵其價額。 5 周立耀 109年12月31日晚間7時18分後同日某時許 洪賢龍上址住處  周立耀於109 年12 月31日晚間7時18分許，以門號0000000000號行動電話與洪賢龍上開門號行動電話聯繫，由周立耀向洪賢龍表示購買甲基安非他命之意，洪賢龍應允之，雙方因而達成買賣甲基安非他命之合意。嗣洪賢龍於左開時間、地點販賣重約1公克之甲基安非他命1包與周立耀，並收取2,000元價金。 洪賢龍販賣第二級毒品，處有期徒刑伍年貳月。扣案之三星手機壹支（含門號0000000000號SIM卡壹張）沒收之。未扣案犯罪所得新臺幣貳仟元沒收之，於全部或一部不能沒收或不宜執行沒收時，追徵其價額。 洪賢龍販賣第二級毒品，處有期徒刑伍年拾月。扣案之三星手機壹支（含門號0000000000號SIM卡壹張）沒收之。未扣案犯罪所得新臺幣貳仟元沒收之，於全部或一部不能沒收或不宜執行沒收時，追徵其價額。